臺灣嘉義地方法院刑事判決　　　　　　　　　　　　　　九十年度訴字第五一二號
　　公　訴　人　臺灣嘉義地方法院檢察署檢察官
　　被　　　告　乙○○
右列被告因偽造文書等案件，經檢察官提起公訴（九十年度偵字第四八七０號），本
院判決如左：
    主  文
乙○○連續行使偽造私文書，足以生損害於他人，處有期徒刑陸月，如易科罰金，以
參佰元折算壹日。信用卡上偽造之甲○○署名壹枚及如附表應沒收物欄所示之署名均
沒收。
    事  實
一、緣乙○○與甲○○本皆係嘉義市○○路三六五號「新陽醫院」之護士，交情匪淺
    ，因甲○○於民國九十年三月間離職，乙○○遂代為收受甲○○申辦之0000
    000000000000號富邦銀行信用卡一張，詎乙○○於收受信用卡後，
    竟意圖為自己不法所有，偽造甲○○之署名於信用卡後方之持卡人簽名欄，將之
    侵占入己，並基於偽造文書及意圖為自己不法所有之概括犯意，於附表所示之時
  間，持前開信用卡至如附表所示商店購物，並於信用卡簽帳單上偽簽「甲○○」
    署名（簽帳單為一式二份，以複寫製作，客戶存根聯、商店存根聯皆有甲○○之
    署名），表示持卡人甲○○承認該消費單據，並同意發卡銀行對該商家代墊款項
    ，將簽帳單交付予商家，使如附表所示之商家誤信乙○○確係信用卡申請人甲○
    ○，而將乙○○所欲購買之商品交付予乙○○，共計詐得新臺幣二萬零五百四十
    元之商品，足生損害於甲○○及如附表所示之商家。
二、案經嘉義市警察局第一分局報請臺灣嘉義地方法院檢察署檢察官偵查起訴。
    理  由
一、訊據被告乙○○矢口否認有何侵占、偽造文書及詐欺之犯行，辯稱：我沒有收到
    甲○○的信用卡，我也沒有去盜刷云云。經查：
    （一）被告乙○○於警訊時自白稱：「我接獲甲○○富邦銀行信用卡（卡號00
          00－0000－0000－0000號）時，即占為己有使用：：我是
          於九十年四月三日起陸續在衣蝶（力霸）百貨、遠東百貨嘉義分公司等處
          持甲○○富邦銀行信用卡刷卡購買衣服，共盜刷新臺幣二萬多元：：是我
          本人簽甲○○的姓名無誤：：」於偵查中自白稱：「（問：九十年三月間
        代書甲○○申請富邦銀行信用卡卡號0000000000000000
          ？）有：：（問：有無轉交信用卡？）沒有，我要留下來自己用：：（問
          ：持信用卡富邦銀行所列地點刷卡消費？）是：：（問：你冒簽甲○○簽
          名？）是：：」核與被害人甲○○於警訊時指述稱：「我的是富邦銀行信
          用卡，卡號0000－0000－0000－0000號，因為信用卡換
          新卡時我的聯絡地址有變更到現住地，而信用卡公司卻把信用卡寄到我以
          前的工作地點（嘉義市○○路三六五號新陽醫院）而被別人拿走盜用：：
          」相符，且有刷卡單七紙附卷可參。
    （二）再者，本院將新陽醫院所有職員之人事資料表及信用卡簽帳單送往內政部
          警政署刑事警查局鑑定認：「警卷第十一、十二頁（簽單）上『甲○○』
          簽名與乙○○（警卷第八頁、貴院卷第五十七頁）筆跡相符，惟前者（簽
          單）係影本，簽名筆跡部分欠清晰，本結論僅供參考：：」此有該局中華
          民國九十一年七月十二日刑鑑字第一八一０六０號鑑驗通知書一紙附卷可
          參，足佐被告於警訊及偵查時之自白與事實相符，堪以採信。
  （三）另查，被告乙○○固於九十年四月六日至財團法人嘉義基督教醫院產檢，
          惟本院向該院查詢被告乙○○之到院及離院時間為何，回函稱：「病人於
          民國九十年四月六日下午至本院門診，時間約為下午三時許就診，並於下
          午三時四十分左右至檢驗室抽血，隨後離院」此有該院中華民國九十一年
          八月二十二日（九十一）嘉基字第一三一六號函一紙附卷可參，而甲○○
          之信用卡係於九十年四月六日二十時許遭盜刷，而嘉義基督教醫院與遠東
          百貨嘉義分公司，二者均於嘉義市區，相距非遠，被告乙○○於九十年四
          月六日十五時四十分抽血後，於晚間二十時許至遠東百貨購物，非無可能
          ，自不足為被告有利之認定。
    （四）綜上所述，被告所辯顯係卸責之詞，不足採信，本案事證明確，被告犯行
          堪以認定。
二、核被告乙○○，將偽造之簽單交付與如附表所示之商家，係犯刑法第二百十六條
    、第二百十條之行使偽造私文書罪；被告將甲○○之信用卡據為己有，係犯刑法
    第三百三十五條第一項之侵占罪；被告於甲○○之信用卡後偽造甲○○之署名，
    係犯刑法第二百十七條之偽造署押罪；被告明知自己並非信用卡之申請人甲○○
    ，並無與富邦銀行簽立契約，使富邦銀行代為付款，且無欲付款，竟出示信用卡
    ，使如附表所示之商家誤信被告確係申請人甲○○，而將被告所欲購買之物品交
    付予被告，係犯刑法第三百三十九條第一項之詐欺取財罪。被告多次偽造私文書
    之犯行為行使所吸收，不另論罪。被告先後多次行使偽造文書、偽造署押、詐欺
    取財之犯行，時間緊接、所為為構成要件相同之罪，顯係基於概括犯意為之，為
    連續犯，應依刑法第五十六條論以一罪，並加重其刑。公訴人雖未就被告於信用
    卡後偽造甲○○簽名部分起訴，惟此部分與公訴人已起訴部分，有連續犯裁判上
    一罪之關係，本院自得併予審理，附此敘明。被告偽造署名之犯行為偽造私文書
    之部分犯行，不另論罪。被告侵占信用卡、行使偽造私文書、詐欺取財之犯行，
    有方法、結果之牽連關係，應依刑法第五十五條後段，從一重論以行使偽造私文
    書罪。爰審酌被告並無何前科紀錄、且有正當職業、品行、素行堪稱良好、犯罪
    目的乃因一時失慮，貪圖物慾、被害人甲○○乃其好友，竟利用此等信賴關係犯
    罪、犯罪手段、犯罪所得財物約二萬餘元、於警訊及偵查中雖坦承犯行、惟於本
    院調查時卻推翻前供、飾詞否認，且未將盜刷金額返還予甲○○等一切情狀，量
    處如主文所示之刑，並諭知易科罰金之折算標準，以資懲儆。信用卡後偽造之甲
    ○○署名及如附表應沒收之物欄所示之署名，係偽造之署名，應依刑法第二百十
    九條宣告沒收。
據上論斷，應依刑事訴訟法第二百九十九條第一項前段，刑法第二百十六條、第二百
十條、第三百三十五條第一項、第三百三十九條第一項、第五十五條、第五十六條、
第四十一條第一項前段、第二百十九條，罰金罰鍰提高標準條例第一條前段、第二條
，判決如主文。
本案經檢察官李文和到庭執行職務
中      華      民      國     九十一   年      十一    月    二十八    日
                                      臺灣嘉義地方法院刑事第三庭
                                            法  官  康  存  真
右正本證明與原本無異。
如不服本判決，應於判決送達後十日內，向本院提出上訴狀。
中      華      民      國     九十一   年      十一    月    二十八    日
                                            書記官  林  美  芳
附表：
┌───┬─────┬──────────┬─────┬───────┐
│編號  │刷卡時間  │刷卡地點            │盜刷金額  │應沒收之物    │
├───┼─────┼──────────┼─────┼───────┤
│１    │90.4.3    │嘉義市○○路七二六  │5388      │顧客存根聯及商│
│      │14:08     │號衣蝶百貨          │          │店存根聯偽造梁│
│      │          │                    │          │淑娟署名共二枚│
├───┼─────┼──────────┼─────┼───────┤
│２    │90.4.6    │嘉義市○○路五三七  │1152      │顧客存根聯及商│
│      │20:33     │號遠東百貨          │          │店存根聯偽造梁│
│      │          │                    │          │淑娟署名共二枚│
├───┼─────┼──────────┼─────┼───────┤
│３    │90.4.6    │嘉義市○○路七二六  │1242      │顧客存根聯及商│
│      │20:37     │號遠東百貨          │          │店存根聯偽造梁│
│      │          │                    │          │淑娟署名共二枚│
├───┼─────┼──────────┼─────┼───────┤
│４    │90.4.6    │嘉義市○○路七二六  │5742      │顧客存根聯及商│
│      │20:54     │號遠東百貨          │          │店存根聯偽造梁│
│      │          │                    │          │淑娟署名共二枚│
├───┼─────┼──────────┼─────┼───────┤
│５    │90.4.10   │嘉義市○○路三一九  │3743      │顧客存根聯及商│
│      │18:02     │號全球百貨有限公司  │          │店存根聯偽造梁│
│      │          │                    │          │淑娟署名共二枚│
│      │          │                    │          │              │
├───┼─────┼──────────┼─────┼───────┤
│６    │90.4.24   │嘉義市○○路三八五  │1791      │顧客存根聯及商│
│      │20:42     │、三八七號喬之亞企  │          │店存根聯偽造梁│
│      │          │業文化分公司        │          │淑娟署名共二枚│
├───┼─────┼──────────┼─────┼───────┤
│７    │90.4.21   │嘉義市○○路三八五  │1482      │顧客存根聯及商│
│      │20:58     │、三八七號喬之亞企  │          │店存根聯偽造梁│
│      │          │業文化分公司        │          │淑娟署名共二枚│
└───┴─────┴──────────┴─────┴───────┘
